【裁判字號】    95,易,1713
【裁判日期】    951116
【裁判案由】    毒品危害防制條例
【裁判全文】
臺灣臺北地方法院刑事判決              95年度易字第1713號
公  訴  人  臺灣臺北地方法院檢察署檢察官
被      告  甲○○
上列被告因違反毒品危害防制條例案件，經檢察官提起公訴（95
年度偵字第1469號）及移送併辦（臺灣板橋地方法院檢察署95年
度毒偵字第5752號），因被告於準備程序中對犯罪事實為有罪之
陳述，經告以簡式審判之意旨，並聽取當事人之意見後，經本院
合議庭裁定由受命法官獨任進行簡式審判程序，判決如下：
    主    文
甲○○連續施用第二級毒品，處有期徒刑陸月，如易科罰金，以
銀元佰元即新臺幣玖佰元折算壹日。扣案之第二級毒品安非他
命壹包（毛重零點陸柒公克、淨重零點伍陸公克）沒收銷燬之，
玻璃球吸食器貳個沒收。
    犯罪事實
一、甲○○前於民國九十年間因施用第二級毒品安非他命案件，
    經臺灣板橋地方法院以九十年度毒聲字第四０一七號裁定令
    入勒戒處所施以觀察、勒戒，並經臺灣高等法院以九十年度
    毒抗字第八四二號駁回抗告確定，於九十年十二月二十八日
    執行完畢釋放，竟基於施用第二級毒品安非他命之概括犯意
    ，於執行完畢釋放五年以內，即自九十五年四月間某日起至
    同年五月二十八日為止，以每四天或五天施用一次之頻率，
    在臺北市○○區○○街四十七號二樓住處，將第二級毒品安
    非他命置於其所有之玻璃球吸食器內，再以打火機燒烤產生
    煙霧後而予以吸食之方式，連續施用第二級毒品安非他命數
    次，嗣於九十五年五月三十一日下午三時三十分許，在臺北
    市○○區○○街二十一號前當場為警搜索查獲，並扣得白色
    粉末狀之第二級毒品安非他命一包（毛重零點六七公克、淨
    重零點五六公克）及被告所有之玻璃球吸食器二個，始知悉
    上情。
二、案經臺北市政府警察局萬華分局報請臺灣臺北地方法院檢察
    署檢察官偵查起訴，並經本院合議庭裁定由受命法官獨任進
    行簡式審判程序。
    理    由
一、訊據被告甲○○對於上開連續施用第二級毒品安非他命之犯
    罪事實業已坦承不諱，且被告經警採集尿液送請化驗，經施
    以酵素免疫分析法（ＥＩＡ）初步檢驗，呈現安非他命類陽
    性檢驗結果，再施以氣象層析質譜儀法（ＧＣ／ＭＳ）確認
    檢驗後，亦呈現甲基安非他命陽性反應之檢驗結果等情，則
    有贓證物品清單、臺北市政府警察局偵辦毒品案件尿液檢體
    委驗單、臺灣檢驗科技股份有限公司九十五年六月十五日濫
    用藥物尿液檢驗報告及鑑定人結文各一紙附卷可稽（本院卷
    二第六至七頁、偵查卷第三十九至四十頁）。而扣案白色粉
    末一包經施以化驗後，確認含有第二級毒品安非他命之成分
    ，亦有臺北市政府萬華分局查獲涉嫌毒品危害防制條例毒品
    初步鑑定報告單一紙在卷可證（偵查卷第二十一頁）。另被
    告經搜索之事實，亦有自願受搜索同意書一紙、臺北市政府
    警察局萬華分局搜索扣押筆錄一份、扣押物品目錄表一紙在
    卷可憑（偵查卷第十四至十八頁）。至於被告經臺灣板橋地
    方法院以九十年度毒聲字第四０一七號裁定令入勒戒處所施
    以觀察、勒戒，並經臺灣高等法院以九十年度毒抗字第八四
    二號裁定駁回抗告確定，於九十年十二月二十八日執行完畢
    釋放等情，則有臺灣高等法院被告全國前案紀錄表一份附卷
    可參。被告上開任意性之自白，經前揭證據補強後，應認與
    事實相符，而得作為認定被告犯罪之證據。本案事證明確，
    被告犯行堪以認定，應依法論科。
二、查被告行為後，刑法部分條文已於九十四年二月二日經總統
    令修正公佈，並於九十五年七月一日施行。而按行為後法律
    有變更者，適用行為時之法律，但行為後之法律有利於行為
    人者，適用最有利於行為人之法律，刑法第二條第一項定有
    明文。此條規定係規範行為後法律變更所生新舊法律比較適
    用之準據法，本身尚無新舊法比較之問題，於新法施行後，
    應一律適用新法第二條第一項之規定，為「從舊從輕」之比
    較，先予敘明。再按本次法律變更，比較時應就罪刑有關之
    共犯、未遂犯、想像競合犯、牽連犯、連續犯、結合犯，以
    及累犯加重、自首減輕暨其他法定加減原因（如身分加減）
    與加減例等一切情形，綜其全部罪刑之結果而為比較，最高
    法院九十五年五月二十三日九十五年度第八次刑庭會議決議
    參照。茲就本件新舊法比較結果說明如下：
  (一)關於易科罰金折算標準部分，本件被告行為時之刑法第四十
    一條第一項前段規定：「犯最重本刑為五年以下有期徒刑以
    下之刑之罪，而受六個月以下有期徒刑或拘役之宣告，因身
    體、教育、職業、家庭之關係或其他正當事由，執行顯有困
    難者，得以一元以上三元以下折算一日，易科罰金。」而被
    告行為時之易科罰金折算標準，即修正前罰金罰鍰提高標準
    條例第二條規定（現已刪除），就其原定數額提高為一百倍
    折算一日，則本件被告行為時之易科罰金折算標準，應以銀
    元一百元以上三百元以下折算一日，經折算為新臺幣後，應
    以新臺幣三百元以上九百元以下折算為一日。惟九十五年七
    月一日修正公布施行之刑法第四十一條第一項前段則規定：
    「犯最重本刑為五年以下有期徒刑以下之刑之罪，而受六個
    月以下有期徒刑或拘役之宣告者，得以新臺幣一千元、二千
    元或三千元折算一日，易科罰金」。經比較修正、前後之易
    科罰金折算標準，修正後之規定並未較有利於被告。
  (二)關於連續犯之規定，修正前刑法第五十六條規定：「連續數
    行為而犯同一之罪名者，以一罪論。但得加重其刑至二分之
    一。」而修正後刑法則刪除第五十六條之規定，已不得再論
    以一罪。是比較修正前後之規定，修正後法律亦無有利於行
    為人之情況。
  (三)綜合上開比較之結果，九十五年七月一日修正施行之刑法部
    分條文，其適用結果並無有利於被告之情形，依前開法律規
    定，自應適用被告行為時即修正前刑法之相關規定論處。
三、查安非他命屬於毒品危害防制條例第二條第二項第二款所規
    定之第二級毒品，核被告施用安非他命之行為，係犯毒品危
    害防制條例第十條第二項之施用第二級毒品罪。被告持有第
    二級毒品安非他命之目的，在於供己吸食，其施用毒品前之
    持有毒品之低度行為，應為施用毒品之高度行為所吸收，不
    另論罪。被告前後多次施用第二級毒品安非他命之犯行，時
    間緊接、方法相同，觸犯構成要件相同之罪，顯係基於概括
    犯意反覆為之，為連續犯，應依修正前刑法第五十六條規定
    論以一罪，並加重其刑。爰審酌被告素行不佳、前已因施用
    毒品案件經法院裁定施以觀察、勒戒，仍無法戒除毒癮，顯
    見其自制性薄弱，無法抗拒毒品之誘惑，且施用毒品除戕害
    己身健康之外，更造成社會上毒品流通，犯罪所生危害非輕
    。惟被告已坦承犯行，表示悔悟，犯後態度良好，及其生活
    狀況與智識程度等一切情狀，量處如主文所示之刑。扣案白
    色粉末一包（毛重零點六七公克、淨重零點五六公克），經
    鑑定後認為含有第二級毒品安非他命之成分，應依法沒收銷
    燬之。而扣案之玻璃球吸食器二個，為被告所有供施用第二
    級毒品安非他命所用之物，業據其供陳在卷，亦應依法宣告
    沒收，至於被告施用第二級毒品安非他命所使用之打火機，
    未據扣案，為避免將來執行之困難，爰不予宣告沒收，附此
    敘明。
四、移送併辦意旨另以被告於九十五年七月間某日，在臺北市萬
    華區租屋處，施用第二級毒品安非他命一次，嗣於同年八月
    十五日下午二時許，在臺北縣板橋市○○路一六三之一號為
    警查獲，並扣得第二級毒品安非他命殘渣袋七個、吸食器一
    組、玻璃吸食器一組、分裝杓一個、電子磅秤一個、分裝袋
    一大包，因認被告亦涉有毒品危害防制條例第十條第二項之
    施用第二級毒品罪嫌云云。按犯罪事實應依證據認定之，無
    證據不得認定犯罪事實，刑事訴訟法第一百五十四條第二項
    定有明文。本件公訴人認被告涉有有毒品危害防制條例第十
    條第二項之施用第二級毒品罪嫌，無非係以被告之自白以及
    上開扣案物品為其主要論據。訊據被告則堅詞否認有何施用
    第二級毒品之犯行，辯稱其於九十五年五月三十一日經警查
    獲後，即已搬回家中居住，之後未曾再施用毒品，查扣之物
    品係之前藏於家中，並非此次用以吸食毒品，至於雖在偵查
    中曾經陳述於九十五年七月份有施用毒品，惟當時係因記錯
    日期等語。經查，被告於九十五年八月十五日經臺北縣政府
    警察局樹林分局採集尿液送請化驗後，其檢驗結果呈現安非
    他命類及鴉片類之陰性反應，此有臺灣檢驗科技股份有限公
    司九十五年九月六日濫用藥物尿液檢驗報告一紙附卷可稽（
    臺灣板橋地方法院檢察署九十五年度毒偵字第五七五二號偵
    查卷第三十一頁）。且被告於九十五年八月十五日警訊中，
    業已明白表示九十五年在萬華區施用第二級毒品安非他命遭
    萬華分局查獲之後，即未再施用任何毒品等語，有警訊筆錄
    一份可查（上開偵查卷第八頁）。參酌被告既已坦承前述連
    續施用第二級毒品安非他命之犯行，如其確於九十五年七月
    間某日施用第二級毒品安非他命一次，斷無再予否認之理，
    是被告所辯上情，尚堪採信。從而，本件被告經採集尿液送
    驗後，其檢驗結果既呈現安非他命類陰性反應之結果，而其
    自白又有前開之瑕疵，自無從僅依扣案物品遽認被告有公訴
    人所指之施用第二級毒品犯行，此外復查無其他積極證據，
    足認被告有公訴人所指之犯行，惟此部分未據起訴，本院自
    無從加以審判，而應退回檢察官另為適法之處分，併此說明
    。
據上論斷，應依刑事訴訟法第二百七十三條之一第一項、第二百
九十九條第一項前段，毒品危害防制條例第十條第二項、第十八
條第一項前段，刑法第十一條前段、第二條第一項前段，修正前
刑法第五十六條、第四十一條第一項前段，刑法第三十八條第一
項第二款，修正前罰金罰鍰提高標準條例第二條，現行法規所定
貨幣單位折算新臺幣條例第二條，判決如主文。
本案經檢察官黃于真到庭執行職務
中    華    民    國    95    年    11    月    16    日
                  刑事第七庭  法  官  余明賢
以上正本證明與原本無異。
如不服本判決，應於判決送達後10日內，向本院提出上訴狀。
                              書記官  葉潔如
中    華    民    國    95    年    11    月    16    日
附錄本案論罪科刑法條全文
毒品危害防制條例第10條第2項
施用第二級毒品者，處 3 年以下有期徒刑。


司法院資訊處製作；財團法人民間司法改革基金會備份。
